【裁判字號】    90,易,275
【裁判日期】    901116
【裁判案由】    竊盜
【裁判全文】
臺灣花蓮地方法院刑事判決                        九十年度易字第二七五號
    公  訴  人  臺灣花蓮地方法院檢察署檢察官
    被      告  戊○○
    被      告  乙○○
    被      告  己○○
右列被告因加重竊盜案件，經檢察官提起公訴（九十年度偵字第一○二五號），本院
判決如左︰
    主  文
戊○○、乙○○、己○○均無罪。
    理  由
一、公訴意旨略以：被告戊○○、乙○○及己○○均意圖為自己不法之所有，於民國
    九十年三月二十一日九時三十分許，三人結夥攜帶足供兇器使用且為其所有之檳
    榔刀二把，在花蓮縣萬榮鄉○○段四二四號甲○○承包之檳榔園內竊取檳榔，嗣
    因甲○○及時發現報警處理，為警當場查獲，並扣得檳榔刀二把及檳榔一萬粒。
    因認被告涉犯刑法第三百二十一條第一項第三款、第四款之結夥三人攜帶兇器竊
    盜罪嫌云云。
二、按犯罪事實應依證據認定之，無證據不得推定其犯罪事實；又不能證明被告犯罪
    者，應諭知被告無罪之判決，刑事訴訟法第一百五十四條、第三百零一條第一項
    分別定有明文。再按告訴人之告訴，係以使被告受刑事訴追為目的，是其陳述是
    否與事實相符，仍應調查其他證據以資審認（最高法院五十二年台上字第一三○○號判例參照）。又事實之認定，應憑證據，如未能發現相當證據，或證據不足
    以證明，自不能以推測或擬制之方法，為裁判基礎（最高法院四十年台上字第八
    六號判例參照）。再者，認定不利於被告之事實，須依積極證據，苟積極證據不
    足為不利於被告事實認定時，即應為有利於被告之認定，更不必有何有利之證據
    （最高法院三十年上字第八一六號判例）；而所謂「積極證據足以為不利被告事
    實之認定」係指據為訴訟上證明之全盤證據資料，在客觀上已達於通常一般之人
    均不致於有所懷疑，而得確信被告確曾犯罪之程度，若未達到此一程度，而有合
    理懷疑之存在時，即無從為有罪之認定（最高法院七十六年台上字第四九八六號
    判例）。
三、訊據被告則堅決否認其涉前開公訴人所指之罪嫌，均辯稱：我們是經過被告乙○○與庚○○聯絡，庚○○再與其姐辛○○聯絡，辛○○是丙○○的太太，我們是
    經丙○○、辛○○同意，於九十年三月二十一日八時許前往丙○○的檳榔園割檳
    榔，這是我們第二次去丙○○的檳榔園割檳榔，第一次是丙○○、庚○○帶我們
    去，所以我們知道地方；丙○○的檳榔園在甲○○的檳榔園的下方，我們去跟回
    來都需要經過甲○○的檳榔園，我們的檳榔是從丙○○的檳榔園割的，我們沒有
    竊取甲○○檳榔園內的檳榔等語。
四、本件公訴人認被告涉犯右揭罪嫌，無非以被害人甲○○之指訴，證人丁○○及林
    秀銀證述，及警員徐肇衡、賴馬政及鍾振國均結證稱：當日竊盜案發生後丙○○
    於十時五十分許在南平派出所作筆錄時表示未同意任何人割取檳榔，也不願將其
    被割取的檳榔賣給被告三人等語，核與丙○○於南平派出所初訊筆錄相符，暨現
    場簡圖、贓證物品認領保管收據及照片，扣案之檳榔刀二把等，作為認定被告涉
    有本件罪嫌之依據。經查：
  (一)被告乙○○於九十年三月二十日打電話給庚○○，告知要去割丙○○的檳榔園，
    詢問是否可以，經庚○○通知其姐辛○○（丙○○之妻），辛○○同意，被告乙○○再打電話詢問庚○○，庚○○告知可以，且辛○○於當天晚間丙○○回家時
    有告訴丙○○此事，當晚丙○○喝醉了，翌日上午辛○○再告知丙○○，丙○○
    也說好，而被告知道丙○○的檳榔園在何處，因為其等曾去該檳榔園割過一次檳
    榔等情，為證人丙○○、辛○○、庚○○於本院訊問時證述甚詳（本院卷四十至
    四二頁），與證人庚○○於警訊中所述情節相符，證人辛○○於警訊中證稱：九
    十年三月二十日我弟弟庚○○有打電話給我說於三月二十一日早上有人到我家來
    跟我買檳榔，結果到三月二十一日早上一直都沒人來等情，並未否認其曾答應讓
    被告去其檳榔園割檳榔之事實，至於證人丙○○雖於警訊中否認曾同意被告去割
    檳榔云云，惟其此部分之證詞已經丙○○於偵查及本院訊問時否認真正，而以證
    人丙○○、辛○○、庚○○與被告非親非故，並無何利害關係之情形下，實無改
    口迴護被告之必要，再參酌實際與被告乙○○聯絡割檳榔事宜之庚○○，庚○○
    實際詢問是否可行之辛○○之證詞，可以認定被告確實是在經過庚○○詢問辛○○，辛○○之同意下才於九十年三月二十一日前往丙○○之檳榔園割檳榔無疑。
  (二)欲進入丙○○之檳榔園，必須先通過甲○○之檳榔園，因為車子要停在甲○○檳
    榔園旁邊，再走路進去丙○○的檳榔園等情，為證人庚○○、丙○○、徐肇衡（
    警員）之證詞可參，復有現場簡圖一份為憑，可見被告前述所辯欲進出丙○○的
    檳榔園必須先經過甲○○的檳榔園等情與事實相符。
  (三)目擊竊嫌之證人丁○○於警訊中證稱：我與甲○○在九十年三月二十一日上午到
    甲○○所有之檳榔園發現一部ＨＱ─四八四六號藍色箱型車，車內無檳榔，我與
    甲○○到甲○○所有之檳榔園查看發現二名女子正在甲○○檳榔園內收檳榔刀，
    並且在那二名女子腳下有剛割下來的檳榔還沒拿走等情（警訊卷十六至十八頁）
    ，被害人甲○○亦於警訊中指訴稱：有發現二女一男在我的檳榔園內，看到我就
    收檳榔刀並逃離現場等情（警訊卷四至五頁），於本院訊問時甲○○稱：我只看
    到他們（即被告）在我的檳榔園裡面，沒看到他們在割檳榔，但有看到被告其中
    一女子在收檳榔刀（本院卷五八頁筆錄參照），則證人丁○○、被害人甲○○並
    未親眼目睹被告在甲○○檳榔園內割檳榔之情形，而以被告事先獲得辛○○同意
    ，並於九十年三月二十一日上午前往丙○○的檳榔園，且丙○○的檳榔園內確有
    遭割之痕跡（證人丙○○證述可參），而進出丙○○的檳榔園必須通過甲○○的
    檳榔園之情形，本院綜合全盤證據資料，認尚不能排除先有他人在甲○○檳榔園
    內竊取檳榔後，帶走部分檳榔，現場還留有一些未帶走之檳榔，而因被告將車停
    在甲○○檳榔園旁，且持割檳榔之檳榔刀經過甲○○檳榔園時，遭人誤認為竊賊
    之可能，即本院認本案尚不能達於通常一般之人均不致有所懷疑，而得確信被告
    確曾犯竊盜罪之程度，此外，再經本院依職權調查結果後，亦無其他確切之證據
    足認被告涉有本件犯行，揆諸首揭規定，自應對被告為無罪之諭知。
據上論斷，應依刑事訴訟法第三百零一條第一項判決如主文。
中      華      民      國      九十      年    十一    月    十六      日
                                臺灣花蓮地方法院刑事庭
                                    法  官  楊  碧  惠
右正本證明與原本無異。
如對本判決不服，應於送達後十日內，向本院提出上訴狀。（應抄附繕本）告訴人或
被害人如對於本判決不服者，應具備理由請求檢察官上訴，其上訴期間之計算係以檢
察官收受判決正本之日期為準。
                                    法院書記官
中      華      民      國      九十      年    十一    月    二十一    日


司法院資訊處製作；財團法人民間司法改革基金會備份。
